臺灣基隆地方法院刑事判決　　　　　　　 95年度訴字第823號
公　訴　人　臺灣基隆地方法院檢察署檢察官
被　　　告　乙○○
上列被告因違反毒品危害防制條例案件，經檢察官提起公訴（95
年度毒偵字第1970號）暨移送併辦（95年度毒偵字第2260號），
被告並為有罪陳述，本院合議庭乃裁定由受命法官獨任以簡式審
判程序進行審理，並判決如下：
    主  文
乙○○施用第一級毒品，累犯，處有期徒刑柒月。
    事  實
一、乙○○前因初犯施用毒品案件，經觀察、勒戒後，認無繼續
    施用毒品之傾向，於民國89年8 月8 日經釋放出所，並由臺
    灣基隆地方法院檢察署檢察官於同日，以89年度毒偵字第13
    89號為不起訴處分確定；乃又二犯施用毒品案件，由臺灣基
    隆地方法院檢察署檢察官提起公訴，經本院於94年1 月31日
    ，以93年度訴字第907 號判決有期徒刑六月確定，於94年10
    月11日入監執行，甫於95年4 月10日縮刑期滿執行完畢。
二、乙○○猶不思戒除毒癮，復基於反覆持續施用第一級毒品海
    洛因之犯意，自95年9 月5 日晚間10時起，至95年12月31日
    上午11時止，在基隆市○○區○○路65巷25-1號其住處，將
    稀釋後之海洛因置入注射針筒內再持以施打血管，藉以持續
    施用第一級毒品海洛因，平均2 日施用1 次。嗣為警先於95
    年9 月6 日凌晨1 時25分，在基隆市信義區○○○路277-1
    號對面盤查查獲，經採其尿液送驗，結果呈嗎啡（海洛因代
    謝後尿液檢出成份）陽性反應；再於95年10月11日下午5 時
    ，依毒品危害防制條例第二十五條規定，通知到場並採尿送
    驗，結果仍呈嗎啡陽性反應，始知上情。
三、案經基隆市警察局第二分局移送臺灣基隆地方法院檢察署檢
    察官偵查起訴暨移送併辦。
    理  由
壹、程序事項
    本案被告乙○○所犯者非為死刑、無期徒刑、最輕本刑為三
    年以上有期徒刑之罪或高等法院管轄之第一審案件，其於準
    備程序進行中，先就被訴事實為有罪之陳述，經告知其簡式
    審判程序之旨，並聽取公訴人、被告之意見後，本院業已依
    刑事訴訟法第二百七十三條之一第一項規定，裁定由受命法
    官獨任以簡式審判程序進行本案之審理。
貳、實體事項
一、前揭事實業據被告乙○○於本院審理時坦承在卷；且被告前
    後2 次為警查獲後所採集之尿液檢體，經基隆市警察局第二
    分局分別送請昭信科技顧問股份有限公司、臺灣檢驗科技股
    份有限公司以氣相層析質譜儀法為確認檢驗之結果，均呈嗎
    啡（海洛因代謝後尿液檢出成份）陽性反應，此亦有昭信科
    技顧問股份有限公司95年9 月29日濫用藥物尿液檢體檢驗報
    告、臺灣檢驗科技股份有限公司95年10月25日CH/2006/A056
    4 號濫用藥物尿液檢驗報告暨基隆市警察局第二分局偵辦毒
    品案件尿液檢體對照表各1 件在卷可憑；參之以酵素免疫分
    析或薄層定性分析等方式為初步篩檢者，檢驗結果雖有相當
    程度偽陽性之可能，然以氣（液）相層析、質譜分析之儀器
    為交叉確認者，檢驗結果出現偽陽性之機率則極低，因而具
    有公信力，核足為對涉嫌人不利之認定；暨一般人注射海洛
    因經體內吸收代謝約30分鐘以後，乃轉換以嗎啡為主要成份
    （主要型態），陸續隨尿液排出體外，並以最初6 至12小時
    之排泄量最多。若以日計，約有80% 之毒品代謝物（嗎啡）
    ，可在注射後24小時以內隨尿液排出體外，至其他剩餘劑量
    則可在數日內分別隨尿液排出體外。此復曾經法務部調查局
    以90年4 月12日陸(一)字第90133335號函釋在案。勾稽以觀
    ，足見被告於本院審理時之任意性自白，與事實相符，堪可
    採信。再者，被告前因初犯施用毒品案件，經觀察、勒戒後
    ，認無繼續施用毒品之傾向，於89年8 月8 日經釋放出所，
    並由臺灣基隆地方法院檢察署檢察官於同日，以89年度毒偵
    字第1389號為不起訴處分確定；乃又二犯施用毒品案件，由
    臺灣基隆地方法院檢察署檢察官提起公訴，經本院於94年1
    月31日，以93年度訴字第907 號判決有期徒刑六月確定（已
    執畢），此觀諸卷附臺灣高等法院被告前案紀錄表、前揭不
    起訴處分書、刑事判決所載內容自明。從而，本案事證明確
    ，被告於初犯施用毒品案件之五年以內，再犯施用毒品之犯
    行，堪可認定，應依法論科。
二、論罪科刑：
  (一)查海洛因、安非他命類分別係毒品危害防制條例所列管之第
    一級、第二級毒品，此為該條例第二條第二項第一款、第二
    款所明定。按犯毒品危害防制條例第十條之罪（施用毒品罪
    ）者，檢察官應聲請法院裁定，令被告入勒戒處所觀察、勒
    戒，經勒戒處所陳報，認受觀察、勒戒人無繼續施用毒品傾
    向者，應即釋放，並為不起訴之處分；認有繼續施用毒品傾
    向者，即應聲請法院裁定令入戒治處所強制戒治，俟強制戒
    治期滿釋放，再為不起訴之處分。惟依上揭規定觀察勒戒或
    強制戒治執行完畢釋放後，五年內再犯毒品危害防制條例第
    十條之罪（施用毒品罪）者，檢察官即應依法追訴，毒品危
    害防制條例第二十條第一項、第二項、第二十三條第二項分
    別定有明文。
  (二)核被告於初犯施用毒品案件以後之五年以內，再犯施用第一
    級毒品海洛因之行為，係犯毒品危害防制條例第十條第一項
    之施用第一級毒品罪。被告持有第一級毒品海洛因之低度行
    為，應為施用第一級毒品之高度行為所吸收，不另論罪。
  (三)被告前後多次施用第一級毒品海洛因之犯行，時間密接，且
    依社會通念，復足可認為係基於一個意思決定所為之具有反
    覆性及延續性之行為，乃學理上所稱之「集合犯」，應僅成
    立一罪。按刑事法若干犯罪行為態樣，本質上原具有反覆、
    延續實行之特徵，立法時既予特別歸類，定為犯罪構成要件
    之行為要素，則行為人基於概括之犯意，在密切接近之一定
    時、地持續實行之複次行為，倘依社會通念，於客觀上認為
    符合一個反覆、延續性之行為觀念者，於刑法評價上，即應
    僅成立一罪。學理上所稱「集合犯」之職業性、營業性或收
    集性等具有重複特質之犯罪均屬之，例如經營、從事業務、
    收集、販賣、製造、散布等行為概念者是（最高法院95年度
    臺上字第1079號判決意旨參照）。查毒品因均有高度之成癮
    性及濫用性；即一方面因「耐藥性」的影響，導致行為人必
    須逐漸增加施用劑量，方能達成其主觀之相同效果；他方面
    則因「生理依賴性」及「心理依賴性」的影響，導致行為人
    對毒品產生強烈渴求，而終至不能根絕。職此，立法實務固
    以戒斷行為人之毒癮（包括身癮及心癮）為其首要；惟倘行
    為人曾經刑事處遇方式助其戒斷毒癮，猶於短時間內再犯施
    用毒品，足見原所據以實施之治療程序，顯然不能收其實效
    ，是乃明定應依法追訴處罰。據此可知，施用毒品之行為本
    身，顯然具有反覆性及延續性之特徵；準此，「持續多次施
    用」應屬此類犯罪之常態，倘認此為數行為，並對之為數罪
    評價，則恐與刑罰之過度評價禁止原則相悖，並有違憲法所
    揭櫫之比例原則。從而，於刑法評價上，「持續多次施用」
    毒品，自應僅成立「集合犯」之實質一罪。
  (四)檢察官移送併辦即臺灣基隆地方法院檢察署95年度毒偵字第
    2260號所涉之被告乙○○施用第一級毒品海洛因犯行，固未
    據一併起訴，惟因所涉被告施用第一級毒品海洛因之犯行，
    與業經起訴並經本院認定有罪之部分，核有「集合犯」之實
    質一罪關係，詳如前述，而為「同一案件」。本於國家刑罰
    權單一之原則，雖其未經一併起訴，然原起訴之效力當仍及
    於該未經起訴之「他部」，按諸審判不可分之原則，該「他
    部」即非可由檢察官另行追訴，而應由本院併予審理。特此
    指明。
  (五)查被告曾有如前所述之犯罪科刑及刑之執行情形，此有臺灣
    高等法院被告前案紀錄表在卷可稽，其於有期徒刑執行完畢
    後，五年以內，故意再犯本起最重本刑有期徒刑以上之罪，
    為累犯，應依刑法第四十七條第一項規定，加重其刑。
  (六)本院審酌被告犯罪之動機、吸食頻率、曾有施用毒品之前科
    仍不知戒除，惟慮及其犯後坦承犯行、所犯乃戕害自己身心
    健康，尚未危及他人等一切情狀，量處如主文所示之刑。
據上論斷，應依刑事訴訟法第二百七十三條之一第一項、第二百
九十九條第一項前段，毒品危害防制條例第二十三條第二項、第
十條第一項，刑法第十一條前段、第四十七條第一項，判決如主
文。
本案經檢察官甲○○到庭執行職務。
中　　華　　民　　國　　96　　年　　1 　　月　　23　　日
                  刑事第三庭法    官    王慧惠
以上正本證明與原本無異。
如不服本判決應於收受本判決後10日內向本院提出上訴書狀，其
未敘述上訴理由者，並得於提起上訴後10日內向本院補提理由書
狀（均須按他造當事人之人數附繕本。）「切勿逕送上級法院」
中　　華　　民　　國　　96　　年　　1 　　月　　23　　日
                            書 記 官    王一芳
附錄犯罪法條:
毒品危害防制條例第10條第1項
施用第一級毒品者，處 6 月以上 5 年以下有期徒刑。
